【裁判字號】    95,抗,88
【裁判日期】    950516
【裁判案由】    執行異議
【裁判全文】
臺灣高等法院臺南分院民事裁定  95年度抗字第88號
抗告人  甲○○
相對人  蘇偉碩即靜萱療養院
上列當事人間執行異議事件，對於中華民國95年2月14日臺灣雲
林地方法院裁定（93年度執字第6687號），提起抗告，本院裁定
如下：
    主  文
抗告駁回。
抗告訴訟費用由抗告人負擔。
    理  由
一、查靜萱療養院內部雖係由游章平、鄭約田、許婉容、游章煌
    、許育智、鐘連在、鐘郭純梅、鐘文隆、楊豐裕、楊耀仁、
    吳國猷、吳景文、吳勝智、林雲南、林本培、朱文堂、葉寶
    昌等等17人合夥出資經營，惟自民國（下同）92年9 月30日
    起，即改由蘇偉碩為負責醫師，向雲林縣衛生局申請開業登
    記，有雲林縣衛生局95年2月8日雲衛醫字第0950001838號函
    及原法院93年度訴字第186 號、本院93年度重上字第60號民
    事判決在卷可參。因私立醫療機構，未具法人資格，不能成
    為權利義務主體，故靜萱療養院實質上雖係由多位醫護人員
    組成，有一定名稱、事務所、負責人、獨立之財產及特定醫
    療目的，具備「非法人團體」之地位，但對外仍應以登記之
    負責醫師作為權利義務主體。故本件當事人欄有關相對人之
    記載，應列為「蘇偉碩即靜萱療養院」，而非「靜萱療養院
    法定代理人蘇偉碩」，合先敘明。
二、本件抗告人主張略以：抗告人請求相對人給付薪資事件，業
    經臺灣雲林地方法院93年度促字第5884號民事支付命令確定
    ，然相對人迄今仍未對抗告人有何清償，經抗告人屢次催討
    ，均置若罔聞，為保障抗告人之權益，抗告人爰依強制執行
    法第4條第1項第2款及第6條第1項第2款之規定，對相對人財
    產實施強制執行等語。
三、抗告意旨略以：蘇偉碩於93年5月12日確有收領原法院93年
    度促字第5884號支付命令之文書，該文書送達地址：雲林縣
    斗六市○○里○○路159號，係靜萱療養院設立開業之院址
    ，蘇偉碩縱使如原裁定所言於93年2月5日與合夥人終止委任
    關係不具院長身分，惟蘇偉碩仍繼續於靜萱療養院擔任主治
    醫師執行醫療職務，該院址係蘇偉碩之就業處所，依民事訴
    訟法第136條之規定，送達亦無不合法之情事，並據蘇偉碩
    具狀陳明收領文書在卷可憑。況查，原裁定所言蘇偉碩於93
    年2月5日與合夥人終止委任關係，充其量蘇偉碩僅係喪失負
    責醫師之身分，惟仍然是該院門診主治醫師，有中央健保局
    函文檢附93年1月至5月靜宣療養院看診醫師姓名與健保給付
    對照表在卷可稽。益證蘇偉碩於93年5月12日仍在靜萱療養
    院服務，確有於就業處所收領本件支付命令之事實。抑有進
    者，蘇偉碩於本件強制執行程序遭第三人提起第三人異議之
    訴（案號：93年度訴字第320號），起訴日期為93年7月2日
    之起訴狀，送達地址亦係雲林縣斗六市○○里○○路159號
    ，該文書亦經蘇偉碩合法收領，蘇偉碩方會於93年7月19日
    到庭應訊，觀諸該日庭訊筆錄，蘇偉碩當庭表明對本件支付
    命令沒有異議。更遑論原裁定法官於95年1月17日行文予蘇
    偉碩與其確認，蘇偉碩於95年1月23日復具狀陳明對強制執
    行無意見，再再足見債務人蘇偉碩確有於93年5月12日收受
    本件之支付命令，並一再表明對支付命令無異議，該支付命
    令業已確定無誤，原裁定認事用法顯有疏誤。原裁定違反民
    事訴訟法第136條之規定，為此，抗告人提起本件抗告等語
    。
四、按強制執行應依執行名義為之，執行法院對於執行名義是否
    有效成立，自應加以審查。未確定之支付命令，不備執行名
    義之要件，其執行名義尚未成立，執行法院不得據以強制執
    行。法院誤認未確定之裁判為確定，而依聲請付予確定證明
    書者，不生該裁判已確定之效力。執行法院就該裁判已否確
    定，仍得予以審查，不受該確定證明書之拘束，有最高法院
    81年度台抗字第114號判例可資參照。又送達於應受送達人
    之住居所、事務所或營業所行之；送達於住居所、事務所或
    營業所，不獲會晤應受送達人者，得將文書付與有辨別事理
    能力之同居或受僱人，民事訴訟法第136條第1項前段、第13
    7條第1項分別定有明文。
五、本件抗告人聲請強制執行相對人對於第三人彰化商業銀行股
    份有限公司斗南分公司之存款債權，固據抗告人提出本院93
    年度促字第5884號支付命令及確定證明書為執行名義。惟查
    ，抗告人於93年5月7日聲請原法院核發上開支付命令時，將
    相對人地址列為雲林縣斗六市○○里○○路159號，原法院
    民事庭並依上址送達該支付命令，業經原法院調閱上開支付
    命令卷查明無誤。而靜萱療養院之負責醫師蘇偉碩早於93年
    2月5日即遭合夥人游章平等人終止委任關係，另由第三人蔡
    秀傑擔任靜萱療養院之院長，則蘇偉碩即非靜萱療養院之負
    責人；蘇偉碩既非靜萱療養院之負責人，則「雲林縣斗六市
    ○○里○○路159號」已非蘇偉碩之住居所、事務所或營業
    所；又蘇偉碩既已非靜萱療養院之院長，則送達證書上（將
    法定代理人刪去，謹記載所載債務人靜萱療養院）之受僱人
    邱冠瑛，即非蘇偉碩之受僱人，又另送達於蘇偉碩本人之裁
    定則為寄存送達，亦有送達證書為憑，非在蘇偉碩之就業處
    所為送達，依照民事訴訟法第136條第1項前段、第2項、第1
    37條第1項規定，上開支付命令之送達，即難謂為合法，稽
    之相對人於原法院93年度執字第11669號強制執行事件中，
    對該案抗告人提出支付命令送達不合法之聲明異議，於抗告
    程序中經本院認定上開送達不合法，有本院93年度抗字第71
    4號裁定在卷足憑。本件支付命令之送達情形同上開裁定所
    載，自應為相同之認定。是本件支付命令之送達不合法，應
    堪認定。
六、次按支付命令須經合法送達債務人收受後，債務人未於20日
    之不變期間內向發支付命令之法院提出異議者，其支付命令
    始與確定判決有同一之效力，並發生實質之確定力及執行力
    ，此觀民事訴訟法第521條規定自明。該20日之不變期間，
    應自支付命令送達後起算，如未經合法送達，則20日之不變
    期間無從起算，支付命令不能確定（最高法院91年度簡上字
    第29號判決意旨參照）。又發支付命令後，3個月內不能送
    達於債務人者，其命令失其效力，民事訴訟法第515條亦有
    明文。查本件支付命令係於93年5月10日核發，迄未合法送
    達與相對人，已如前述，至今已逾3個月，依照上述說明，
    本件支付命令應已失其效力。相對人雖未對此提出聲明異議
    ，惟本件據以為執行名義之支付命令既已失效，不備執行名
    義之要件，即不得據以強制執行，是本件強制執行之聲請於
    法不合，應予駁回。綜上所述，原法院駁回抗告人抗告之裁
    定，經核並無不合。抗告人猶執前詞，提起抗告，為無理由
    ，應予駁回。
五、據上論結，本件抗告為無理由，爰依強制執行法第30條之1
    、民事訴訟法第495條之1第1項、第449條第1項、第78條，
    裁定如主文。
中    華    民    國    95    年     5    月    16    日
                  民事第四庭    審判長法  官  王惠一
                                      法  官  王浦傑
                                      法  官  蘇重信
上為正本係照原本作成。
如不服本裁定，僅得於收受本裁定正本送達後10日內以適用法規
顯有錯誤為理由，向本院提出再抗告狀（須附繕本一份及繳納再
抗告裁判費新台幣1千元)，並經本院許可後始可再抗告於最高法
院。
中    華    民    國    95    年    5    月    16    日
                                      書記官  黃文生
【附記】
民事訴訟法第495條之1第2項準用同法第466條之1第1、2項規定
：
I對於第二審判決上訴，上訴人應委任律師為訴訟代理人。但上
  訴人或其法定代理人具有律師資格者，不在此限。
II上訴人之配偶、三親等內之血親、二親等內之姻親，或上訴人
  為法人、中央或地方機關時，其所屬專任人員具有律師資格並
  經法院認為適當者，亦得為第三審訴訟代理人。
                                                 K


司法院資訊處製作；財團法人民間司法改革基金會備份。
